【裁判字號】    89,易,2358
【裁判日期】    891205
【裁判案由】    藏匿人犯等
【裁判全文】
台灣台中地方法院刑事判決                        八十九年度易字第二三五八號
    公  訴  人  臺灣臺中地方法院檢察署檢察官
    被      告  甲○○
                乙○○
右列被告因藏匿人犯等案件，經檢察官提起公訴（八十九年度偵字第二九八四號），
本院判決如左：
    主  文
甲○○藏匿犯人，累犯，處拘役陸拾日，如易科罰金，以佰元折算壹日。
乙○○行使變造之國民身分證，足以生損害於公眾及他人，處有期徒刑肆月，如易科
罰金，以佰元折算壹日。變造之丙○○國民身分證上所貼乙○○照片壹枚沒收。
    事  實
一、甲○○曾因公共危險等案件，經台灣高等法院台中分院於民國八十五年六月十三
    日以八十四年度上更一字第二四七號判處有期徒刑二年十月，於八十五年七月十
    八日確定，並於八十八年四月六日因假釋期滿而執行完畢。猶不知悔改，明知乙○○因詐欺案件，經本院於八十八年十月二十八日，以中院貴刑緝一二二八號發
    佈通緝，復因違反毒品危害防制條例案件，再經臺灣臺中地方法院檢察署於八十
    八年十二月二十四日以中檢茂儉緝三五二三號發佈通緝，為觸犯刑罰法規罪名之
    犯人，仍自八十八年十二月初起，以每月新台幣（下同）八千元之代價僱用乙○○在其位於台中縣豐原市○○路○段三一五號之孔雀王國檳榔攤擔任店員，並將
    其位於台中縣豐原市○○路七一巷一三號之住所供乙○○躲藏。嗣於八十九年十
    二月二十九日下午三時二十分許，為警在台中縣豐原市○○路七一巷一三號查獲
    。
二、乙○○於八十八年十月二十八日，因詐欺案件，經本院以中院貴刑緝一二二八號
    發佈通緝在案，復於同年十二月二十四日，因違反毒品危害防制條例案件，再經
    臺灣臺中地方法院檢察署以中檢茂儉緝三五二三號發佈通緝在案，乙○○為躲避
    警方之追緝，於八十八年十二月二十一日下午二時許，在甲○○設於台中縣豐原
    市○○路上之孔雀王國檳榔攤內，撿拾到丙○○遺失之國民身分證一枚（統一編
    號為Ｚ000000000號、民國○○○年○月○○○日生）後，認可利用掩
    飾自己之身分，竟意圖為自己不法之所有，先將該國民身分證侵占入己，而未交
    還失主丙○○或報告警察機關、自治機關處理，並隨即在某不詳地點，將丙○○
    之照片撕下，然後換貼上其自己之照片，變造丙○○之國民身分證。嗣於同年月
    二十九日下午三時二十分許，警方至台中縣豐原市○○路七一巷一三號臨檢時，
    因乙○○自知為通緝犯，為避免被緝獲，竟持該枚變造之國民身分證向警員表明
    身分，冒用丙○○名義接受臨檢，均足生損害於丙○○及戶政事務機關對於戶籍
    管理之正確性，嗣為警當場識破查獲上情，並扣得上開換貼乙○○相片經變造之
    國民身分證一枚。
二、案經台中縣警察局豐原分局報告臺灣臺中地方法院檢察署檢察官偵查起訴。
    理  由
壹、被告甲○○部分：
一、訊據被告甲○○矢口否認涉有右揭犯行，辯稱：乙○○係自稱「阿明」，其不知
    道乙○○為通緝犯才會僱用伊云云。然查，右揭事實，業據被告甲○○於八十九
    年三月七日偵查中供承：「（問：你有提供乙○○逃亡期間給他住？）有的。」
    、「（問：你知道他是通緝犯？）知道，他說他是跑路。」（詳偵查卷第三八頁
    ）等語，且被告乙○○於警訊中亦供述：「（你至甲○○他家居住，甲○○是否
    知道你因案通緝及使用假證件『丙○○』的身分證？）因甲○○與我係鄰居關係
    ，且因我生病，不舒服，又因詐欺及毒品案在通緝在逃避警方查緝，甲○○知道
    我情形後，便要我到他家住，並且也知道我使用丙○○身分證，換貼我的相片以
    逃避警方查證。」等語，顯見被告甲○○在僱用被告乙○○而供其食宿前，即已
    知悉被告乙○○係觸犯刑罰法規而遭通緝之人。再依被告甲○○於本院審理中供
    述：「去年（指八十八年）八、九月時他來我檳榔攤買檳榔認識的，我那時認識
    他時，他告訴我他叫阿明。」等語，惟被告乙○○係於八十八年十二月二十一日
    始拾獲丙○○之身分證，是乙○○應無可能於八十八年八、九月間即預知其會拾
    獲丙○○之身分證而告知甲○○其叫「阿明」；且被害人丙○○於警訊中指述：
    「我是於八十八年十二月在甲○○所開設之檳榔攤內失竊，經向甲○○詢問我置
    於檳榔攤內沙發上之皮包是否有人拿走，甲○○稱：『不知道。』但是我失竊當
    時甲○○及『阿哲』（即乙○○）均在場，事後詢問此事他們二人也說不知道．
    ．．」等語，足見被告甲○○認識被告乙○○時，應非稱呼其「阿明」甚明，益
    徵被告甲○○其前揭所辯顯係事後飾卸之詞，不足憑採。復查，僱用員工，本應
    查明應徵者之住居所及其家庭狀況，並查核其身分證件、工作技能，資為錄用與
    否、安排工作之依據，此為一般錄用員工之程序，且被告甲○○既提供處所供被
    告乙○○居住，揆之常情，提供處所予員工居住，必當了解其為何不返家居住而
    須外住之理由，且對於來路不明之人，應無任意提供處所由其隨意居住之理，應
    係對其有相當認識或了解，始有借住之可能。本件事證明確，被告甲○○犯行洵
    堪認定。
二、核被告甲○○所為，係犯刑法第一百六十四條第一項之藏匿人犯罪。又被告甲○○曾因公共危險等案件，經台灣高等法院台中分院於八十五年六月十三日以八十
    四年度上更一字第二四七號判處有期徒刑二年十月，於八十五年七月十八日確定
    ，並於八十八年四月六日因假釋期滿而執行完畢，有臺灣臺中地方法院檢察署刑
    案資料查註紀錄表及本院被告甲○○全國前案紀錄表各一份在卷可稽，其於五年
    以內再犯本件有期徒刑以上之罪，為累犯，應依刑法第四十七條規定加重其刑。
    爰審酌被告甲○○之品行、犯罪之動機、目的、手段及所生之危害等一切情狀，
    量處如主文所示之刑，並諭知易科罰金之折算標準，以資懲儆。
貳、被告乙○○部分：
一、訊據被告固坦承有拾獲丙○○之身分證一枚，並將其上丙○○之照片撕下而換貼
    其自己之照片，而於警察臨檢時提出行使，供警方查證等事實，惟其為迴護被告
    甲○○，遂供述其係於八十八年十一月二十一日，在台中縣豐原市○○路豐原高
    中前拾獲等語，然查，依被害人丙○○於警訊中指述：「（問：警方查獲之身分
    證所換貼之相片之人你是否認識？）我曾於我同學林忠偉（六十五年次）之兄甲○○所開設之檳榔攤（豐原市○○路上孔雀王國）見過此人，其綽號叫『阿哲』
    真實姓名我不知道，經向林忠偉詢問得知相片中之人是甲○○之朋友。」、「我
    是於八十八年十二月在甲○○所開設之檳榔攤內失竊，經向甲○○詢問我置於檳
    榔攤內沙發上之皮包是否有人拿走，甲○○稱：『不知道。』但是我失竊當時甲○○及『阿哲』（即乙○○）均在場，事後詢問此事他們二人也說不知道，我就
    請甲○○幫我找．．．」、「．．．我尚有健保卡、印章等尚未找回。」等語，
    且被告甲○○亦自承確有一名堂弟叫林忠偉，顯見丙○○前揭所言並非虛妄；再
    被告乙○○於本院審理中供承：「我是有撿到一個手提袋，手提袋內有健保卡及
    印章，我只把身分證撿起來，其他的丟掉了。」等語，與丙○○上揭所稱遺失之
    物品相符，是依丙○○之指述，其失竊地點應係在上開檳榔攤內無訛。另被告乙○○雖於本院審理中改稱其係在八十八年十一月二十二日拾獲身分證，惟據其於
    警訊、偵查中及本院初審時，迭次供述其係於八十八年十二月二十二日拾獲，且
    被告乙○○為警查獲時即八十八年十二月二十九日於警訊中供承其係於八十八年
    十二月二十二日拾獲，則自其拾獲之日起，至查獲時止，僅相距一星期左右，被
    告乙○○於警訊時之記憶應屬鮮明，當無誤指之可能，再被害人丙○○亦指述其
    係於八十八年十二月間遺失，顯非被告乙○○事後改稱之八十八年十一月二十二
    日，是本件被告乙○○應係在八十八年十二月二十二日，在上開檳榔攤內拾獲丙○○之身分證無訛。事證明確，被告乙○○犯行亦堪認定。
二、核被告乙○○所為，係犯刑法第三百三十七條之侵占遺失物罪及第二百十六條、
    第二百十二條行使變造特種文書罪。其變造特種文書進而行使，變造之低度行為
    應為行使之高度行為所吸收，不另論罪。所犯上開二罪間，有方法結果之關係，
    為牽連犯，應從一重依刑法第二百十六條第二百十二條之行使變造特種文書罪
    處斷。爰審酌被告乙○○犯罪之動機及目的係為避免逮捕始變造他人之國民身分
    證，及其犯後坦承犯行，態度良好等一切情狀，量處如主文所示之刑，並諭知易
    科罰金之折算標準，以示懲儆。扣案之丙○○國民身分證上，所變造換貼之乙○○照片一枚，為被告乙○○所有，供犯罪所用之物，依法宣告沒收。
據上論斷，應依刑事訴訟法第二百九十九條第一項前段，刑法第一百六十四條第一項
、第三百三十七條、第二百十六條第二百十二條第五十五條第四十七條、第四
十一條、第三十八條第一項第二款，罰金罰鍰提高標準條例第一條前段、第二條，判
決如主文。
本案經檢察官許萬相到庭執行職務。
中      華      民      國    八十九    年     十二     月      五      日
                                臺灣臺中地方法院刑事第四庭
                                    法  官  許 月 馨
右正本證明與原本無異。
如不服本判決，應於判決送達後十日內向本院提出上訴狀（應附繕本），上訴於臺灣
高等法院臺中分院。
                書記官
中      華      民      國    八十九    年     十二     月      五      日
附錄法條
刑法第一百六十四條：
藏匿犯人或依法逮捕、拘禁之脫逃人或使之隱避者，處二年以下有期徒刑、拘役或五
百元以下罰金。
意圖犯前項之罪而頂替者，亦同。
刑法第二百一十二條：
偽造、變造護照、旅券、免許證、特許證及關於品行、能力服務或其他相類之證書、
介紹書，足以生損害於公眾或他人者，處一年以下有期徒刑、拘役或三百元以下罰金
。
刑法第三百三十七條：
意圖為自己或第三人不法之所有，而侵占遺失物、漂流物或其他離本人所持有之物者
，處五百元以下罰金。
刑法第二百一十六條：
行使第二百十條至第二百十五條之文書者，依偽造、變造文書或登載不實事項或使登
載不實事項之規定處斷。


司法院資訊處製作；財團法人民間司法改革基金會備份。
